【裁判字號】    97,聲,1015
【裁判日期】    970820
【裁判案由】    聲請迴避
【裁判全文】
臺灣臺南地方法院民事裁定              97年度聲字第1015號
聲  請  人  甲○○
上列聲請人因與被告羅恭長間就本院97年度重訴字第114號請求
侵權行為損害賠償事件，聲請法官迴避，本院裁定如下：
    主  文
聲請駁回。
聲請訴訟費用由聲請人負擔。
    理  由
一、按民事訴訟法第33條第1項第2款規定法官有應自行迴避而不
    自行迴避以外之情形，足認其執行職務有偏頗之虞，據而聲
    請法官迴避者，應以法官對於訴訟標的有特別利害關係，或
    與當事人之一造有密切之交誼或嫌怨，或基於其他情形客觀
    上足疑其為不公平之審判者為其原因事實，若僅憑當事人之
    主觀臆測，或不滿意法官進行訴訟遲緩，或認法官指揮訴訟
    欠當，則不得謂其有偏頗之虞 (最高法院69年台抗字第457
    號判例參照)。又僅於訴訟進行中有所指揮或裁判，致當事
    人一造不利，在主觀上疑其不公，自不能遽以偏頗為理由聲
    請拒卻 (最高法院18年抗字第342號判例參照)，且此種迴避
    原因，依同法第34條第2項、第284條之規定，應提出能即時
    調查之證據以釋明之。
二、聲請意旨略以：本院97年度重訴字第114 號損害賠償事件於
    民國97年6月11日開庭時，承辦法官口頭表示「浪費其時間
    」，同年8月12日開庭時表示因奇美醫院未回函，還要等下
    次開庭，結果那天聲請人證據忘記拿，騎至法院時才又騎回
    去，竟然白跑一趟，每次皆未準時開庭，都遲至半小時以上
    ，為何不叫書記官前一天說明，就不會浪費時間，聲請人亦
    不用跑至法院。另每次聲請人要陳述意見，承辦法官皆不給
    機會，叫伊寫陳述狀，不給辯論機會，還向聲請人說拿不到
    錢不關法官的事，叫聲請人與被告和解，足認承辦法官執行
    職務有偏頗之虞，爰依法聲請法官迴避等語。
三、經查：聲請人與被告羅恭長間因請求侵權行為損害賠償事件
    現於本院97年度重訴字第114號案件審理中等情，業經本院
    調取該案卷宗核閱屬實。雖聲請人以上情聲請法官迴避，然
    言詞辯論之開閉及指揮為審判長之職權 (民事訴訟法第19 8
    條第1項規定參照)，故於言詞辯論期日法庭活動之開始、關
    閉，及其於言詞辯論期日如何進行訴訟，為審判長訴訟指揮
    職權之行使，僅當事人如認審判長指揮訴訟不當，得對之提
    出異議而已 (民事訴訟法第201條規定參照)。聲請人認為該
    案承辦法官每次開庭都遲至半小時以上，於97年8月12日開
    庭時因奇美醫院之函文未回，而諭知改定言詞辯論期日之行
    為不當，及每次開庭皆不予陳述意見之機會，而要求其寫陳
    述狀云云，核屬審判長訴訟指揮職權之行使，縱認有不當，
    尚不得據此謂其執行職務有偏頗之虞，況97年8月12日言詞
    辯論期日，承辦法官尚有詢問聲請人在花店工作之性質、時
    間，及受損機車何人所有等調查事實之行為，並非僅待奇美
    醫院之回函，至其餘言詞辯論期日對聲請人之陳述，亦非均
    未記載，而全然以陳述狀代之，已經本院調閱該案卷宗核閱
    無訛，故聲請人以此為由，質疑法官執行職務有偏頗之虞，
    並非可採。又聲請人主張於97年6月11日開庭審理時，承辦
    法官口頭表示「浪費其時間」等語，縱使為真，亦僅法官個
    人意見之表達，無涉其職務之執行有無偏頗之情。再法院不
    問訴訟程度如何，得隨時試行和解，為民事訴訟法第377 條
    第1 項所明定。故於訴訟進行中隨時勸諭雙方當事人和解，
    本即法官法定職權之行使，並無不妥，聲請人以該案承辦法
    官勸諭其與被告和解，而質疑其執行職務有偏頗之虞，亦非
    可採。
四、綜上所述，聲請人所舉聲請法官迴避事由，無非不滿意法官
    訴訟指揮之進行，在主觀上疑其不公，或屬法官在審判程序
    中本其職權所為判斷或裁定之事項，均不得即認其執行職務
    有偏頗之虞。此外，聲明人亦未提出其他即時可供調查之證
    據釋明承辦法官對訴訟標的有特殊利害關係，或與當事人一
    造有密切之交誼或嫌怨，揆之前揭最高法院判例意旨，尚不
    得僅據此謂其執行職務有偏頗之虞，則其聲請法官迴避，自
    無理由，不予准許。
五、依民事訴訟法第95條、第78條，裁定如主文。
中    華    民    國    97    年    8     月    20    日
                  民事第一庭    審判長法  官  翁金緞
                                      法  官  田幸艷
                                      法  官  高榮宏
以上正本係照原本作成。
如對本裁定抗告須於裁定送達後10日內向本院提出抗告狀，並應
繳納抗告費新台幣1,000元整。
中    華    民    國    97    年    8     月    20    日
                                      書記官  陳淑芬


司法院資訊處製作；財團法人民間司法改革基金會備份。
